臺灣板橋地方法院刑事判決　　　　　　　96年度訴字第1733號
公　訴　人　臺灣板橋地方法院檢察署檢察官
被　　　告　庚○○
　　　　　　　　　　（現在臺灣新店戒治所強制戒治中）
指定辯護人　本院公設辯護人寅○○
被　　　告　丙○○
　　　　　　　　　　（另案在臺灣士林看守所羈押中）
上列被告等因偽造有價證券等案件，經檢察官提起公訴（96年度
偵字第4885、8678號），本院判決如下：
    主  文
庚○○共同犯如附表參所示之罪，均累犯，各處及減為如附表參
所示之刑；又犯行使偽造有價證券罪，累犯，處有期徒刑壹年肆
月，減為有期徒刑捌月，如附表貳編號貳所示之偽造有價證券沒
收；又犯行使偽造有價證券罪，累犯，處有期徒刑壹年肆月，減
為有期徒刑捌月，如附表貳編號壹所示之偽造有價證券沒收；又
犯竊盜罪，累犯，處有期徒刑捌月，減為有期徒刑肆月。應執行
有期徒刑伍年肆月，如附表貳所示之偽造有價證券均沒收。
丙○○共同犯如附表參所示之罪，各處及減為如附表參所示之刑
。應執行有期徒刑肆年拾月。
    事  實
一、庚○○前因傷害案件，經本院以93年度少連簡字第56號判決
    判處有期徒刑5 月確定，與其另犯之搶奪案件（經本院以94
    年度訴字第2084號判決判處有期徒刑8 月）接續執行後，甫
    於民國95年8 月31日縮刑期滿執行完畢。詎仍不知悔改，竟
    與丙○○共同或單獨為下列行為：
（一）庚○○、丙○○共同意圖為自己不法之所有，基於搶奪之
      犯意聯絡，分別於如附表1 所示之時間，由丙○○騎乘其
      所有車牌號碼FXO-677 號重型機車搭載庚○○，在如附表
      1 所示之地點，找尋不特定目標，趁如附表1 所示之被害
      人不及防備之際，由丙○○將機車騎近被害人，再由庚○○自後徒手搶奪如附表1 所示被害人之財物得手。
（二）庚○○於如附表1 編號2 所示時、地搶得蓋有甲○○印章
      之支票後，其友人「阿全」因不詳原因，另在其中2 張支
      票上，填上金額、日期（如附表2 所示）。庚○○竟基於
      行使偽造有價證券之犯意，先於96年1 月9 日晚間8 時許
      ，在臺北縣泰山鄉○○路○ 段522 巷口，將如附表2 編號
      2 所示之偽造支票交付子○○而行使，用以清償其積欠子
      ○○之款項新臺幣（下同）20,000元；復於96年1 月11日
      上午10時許，在臺北市○○區○○街與承德路口，將如附
      表2 編號1 所示之偽造支票交付戊○○而行使，向戊○○
      騙取同面額之現金8,500 元。
（三）庚○○另意圖為自己不法之所有，基於竊盜之犯意，於96
      年2 月27日下午1 時許，利用其在雲林縣斗六市火車站搭
      乘由壬○○所駕駛之車牌號碼806-EP號營業用小客車前往
      臺北縣蘆洲市，途經新竹市○○路○ 段，壬○○內急下車
      如廁之機會，逕自竊取上開車輛及車內之現金2,800 元後
      逃逸。
    因庚○○行使如附表2 所示之支票，為警鎖定，嗣其於96年
    2 月27日晚間9 時40分許，在臺北縣新莊市○○街41巷3 號
    前，因他案為警查獲，警方即就其行使如附表2 所示支票及
    如附表1 編號2 所示之搶奪犯行進行調查，庚○○除坦承各
    該犯行，並另自首涉犯其餘搶奪案件，經核對查得之贓物及
    其供述，進而查知附表1 編號1 、3 至9 所示之犯行，及丙○○與其共犯上開搶奪犯行之情節；如附表1 編號10所示之
    搶奪犯行，則因被害人己○○記下庚○○、丙○○犯案時騎
    乘機車之部分車號，且丙○○曾持該被害人之I-CASH卡消費
    ，因而查悉；至庚○○所涉竊盜犯行，係經被害人壬○○指
    證其口卡照片，為警循線查獲。
二、案經臺北縣政府警察局新莊分局、板橋分局分別報告臺灣板
    橋地方法院檢察署檢察官偵查起訴。
    理  由
一、上開犯罪事實，迭經被告庚○○、丙○○於警詢、檢察官訊
    問及本院審理時坦承不諱，核與證人即如附表1 所示之被害
    人於警、偵訊及本院審理時所證其等遭搶之情節；證人即被
    害人子○○、戊○○於警、偵訊時所證其等收受如附表2 所
    示支票之過程；證人即被害人壬○○於警、偵訊及本院審理
    時所證其車輛遭竊之方式，均相吻合，並有贓物照片39張、
    監視錄影器翻拍照片8 張、7 張、13張、現場示意圖1 張、
    車牌號碼FX O-677號重型機車車籍資料1 份可資佐證，足認
    被告2 人之自白與事實相符。本案犯行明確，被告2 人犯行
    均堪認定，應依法論科。
二、核被告庚○○、丙○○所為如犯罪事實一(一)所示之犯行，均
    係犯刑法第325 條第1 項之搶奪罪（共10罪），被告庚○○
    所為如犯罪事實一(二)、(三)所示之犯行，則分係犯刑法第201
    條第2 項之行使偽造有價證券罪（共2 罪）、同法第320 條
    第1 項之竊盜罪。被告2 人就前揭搶奪犯行，有犯意聯絡及
    行為分擔，應論以共同正犯。被告庚○○供稱其於96年1 月
    9 日行使如附表2 編號1 所示之偽造支票後，係因戊○○打
    電話與其聯絡，才會再使用如附表2 編號2 所示之偽造支票
    ，犯意顯係另起，且時間可分，侵害2 個社會法益，兩者之
    間，殊無接續關係，應予分論併罰（最高法院70年臺上字第
    2898號判例要旨參照），而被告2 人所犯其餘各罪，亦係犯
    意各別，行為互殊，同應分論併罰之。公訴意旨認被告庚○○所行使如附表2 所示之偽造有價證券，係其自行偽造，進
    而認定行使之行為為偽造之行為所吸收，不另論罪，容有誤
    會（此部分詳如後述）；又被告庚○○行使如附表2 所示之
    偽造有價證券，同時詐得該證券本身之價值，並無於行使偽
    造有價證券外另為其他行為，而行使偽造有價證券之刑為本
    含有詐欺性質，其詐欺行為不應另行論罪（最高法院25年上
    字第1814號、31年上字第1918號判例要旨及96年度臺上字第
    1323號判決參照），檢察官起訴時，認被告應另成立刑法第
    339 條第1 項、第2 項之詐欺取財、詐欺得利罪，而與偽造
    有價證券犯行分論併罰，亦有未洽，均併予敘明。被告庚○○有如犯罪事實欄所示之前案紀錄，有臺灣高等法院被告前
    案紀錄表1 份在卷可稽，其於有期徒刑執行完畢5 年內，故
    意再犯本件有期徒刑以上之罪，為累犯，所犯上開各罪，均
    應依刑法第47條第1 項規定，加重其刑；至被告丙○○前雖
    因施用第一、二級毒品、竊盜、搶奪等案件，經判刑並入監
    執行，而於95年10月5 日假釋出監，並經本院以95年度聲字
    第2514號裁定被告丙○○於假釋中付保護管束（刑滿日期為
    96年5 月24日），有臺灣高等法院被告前案紀錄表及上開裁
    定各1 份存卷可參，然被告丙○○為上開各罪時，仍係在假
    釋期間內，檢察官認被告丙○○符合累犯案件，容有未洽，
    附此敘明。再者，犯人在犯罪未發覺之前，向檢察官或司法
    警察官告知其犯罪，而不逃避接受裁判，即與刑法第62條規
    定自首之條件相符，不以言明自首並願受裁判為必要，又該
    條所謂未發覺之罪，固非以有偵查犯罪權之機關或人員確知
    其人犯罪無誤為必要，而對於其發生嫌疑時，即得謂為已發
    覺；但此項對犯人之嫌疑，仍須有確切之根據得為合理之可
    疑者，始足當之，若單純主觀上之懷疑，要不得謂已發生嫌
    疑（最高法院85年度臺上字第4908號判決要旨參照）。被告
    庚○○在具偵查犯罪職權之機關或人員發覺其犯有如附表1
    編號1 、3 至9 所示之罪前，主動向警員告知上情，業經證
    人即本案承辦警員丑○○到庭證述屬實，並稱警方在被告庚○○供承前，並無確切根據足認被告庚○○涉犯如附表1 編
    號1 、3 至9 所示之搶奪犯行，是被告庚○○此部分犯行，
    應依自首規定，減輕其刑，並依法先加後減之。爰審酌被告
    2 人正值盛年，不思正途搶奪他人財物，所為非是，惟事後
    坦承犯行，態度尚無不良，暨其犯罪之動機、目的、手段、
    素行非佳等一切情狀，分別量處如主文所示之刑。又因被告
    2 人所犯如上各罪之時間，係於96年4 月24日以前，經核均
    合於中華民國96年罪犯減刑條例所定之減刑條件，均應減其
    宣告刑2 分之1 ，並定其應執行之刑。至如附表2 所示之偽
    造有價證券，應依刑法第205 條之規定，在被告庚○○所犯
    行使偽造有價證券罪項下宣告沒收。
三、公訴意旨以如附表2 所示之支票，係被告庚○○所偽造，因
    認被告庚○○此行為，係犯刑法第201 條第1 項之偽造有價
    證券罪云云。惟按犯罪事實應按證據認定之，無證據不得認
    定犯罪事實；被告之自白，不得作為有罪判決之唯一證據，
    仍應調查其他必要之證據，以察其是否與事實相符，刑事訴
    訟法第154 條第2 項、第156 條第2 項分別定有明文。訊據
    被告庚○○堅決否認此部分犯行，辯稱該支票乃友人「阿全
    （或「阿權」，音譯）」所填寫，非其偽造等語。經查，檢
    察官認如附表2 所示之支票係被告庚○○所偽造，無非係以
    其於警詢時之自白為論證依據，然被告庚○○自偵訊時起，
    即已改口其上之日期為「阿權」所填寫，衡酌證人戊○○、
    子○○於檢察官訊問時，均證稱其等取得如附表2 所示之支
    票時，其上之日期、金額即已填載完成，非被告庚○○當場
    書寫，共同被告丙○○於本院審理時，以證人身分接受交互
    詰問，亦證稱：有見到「阿全」隨手填寫其等搶得之支票，
    且填寫金額與如附表2 所示之支票相符等語，另觀之卷附如
    附表2 所示支票影本，其上所載日期、金額，與被告庚○○
    於96年6 月21日本院準備程序時書寫之字跡、筆順、運筆氣
    勢，明顯不同，是被告庚○○被訴此部分犯行，除其己身前
    後矛盾之自白外，尚乏其他證據足以佐證，罪既有疑，即應
    從有利被告庚○○之認定，原應為無罪之諭知，惟因檢察官
    認被告庚○○偽造有價證券之犯行，與其前揭行使偽造有價
    證券之犯行，具有吸收犯之實質上一罪關係，爰不另為無罪
    之諭知，附此敘明。
據上論斷，應依刑事訴訟法第299 條第1 項前段，刑法第28條、
第325 條第1 項、第201 條第2 項、第320 條第1 項，第47條第
1 項、第51條第5 款、第62條前段、第205 條，刑法施行法第1
條之1 ，中華民國96年罪犯減刑條例第2 條第1 項第3 款、第7
條、第10條第1 項，判決如主文。
本案經檢察官馬凱蕙到庭執行職務。
中　　華　　民　　國　　96　　年　　10　　月　　22　　日
                    刑事第十四庭審判長法  官  林海祥
                                      法  官  汪怡君
                                      法  官  許炎灶
上正本證明與原本無異。
如不服本判決，應於送達後10日內，向本院提出上訴狀。
                                      書記官  郭勝華
中　　華　　民　　國　　96　　年　　10　　月　　22　　日
附錄本案論罪科刑所引法條：刑法第325 條第1 項、第201 條第
2 項、第320 條第1 項。
中華民國刑法第201 條
（有價證券之偽造變造與行使罪）
意圖供行使之用，而偽造、變造公債票、公司股票或其他有價證
券者，處3 年以上10年以下有期徒刑，得併科3 千元以下罰金。
行使偽造、變造之公債票、公司股票或其他有價證券，或意圖供
行使之用，而收集或交付於人者，處1 年以上7 年以下有期徒刑
，得併科3 千元以下罰金。
中華民國刑法第320 條
（普通竊盜罪、竊佔罪）
意圖為自己或第三人不法之所有，而竊取他人之動產者，為竊盜
罪，處5 年以下有期徒刑、拘役或5 百元以下罰金。
意圖為自己或第三人不法之利益，而竊佔他人之不動產者，依前
項之規定處斷。
前二項之未遂犯罰之。
中華民國刑法第325 條
（普通搶奪罪）
意圖為自己或第三人不法之所有，而搶奪他人之動產者，處6 月
以上5 年以下有期徒刑。
因而致人於死者，處無期徒刑或7 年以上有期徒刑，致重傷者，
處3 年以上10年以下有期徒刑。
第 1 項之未遂犯罰之。
附表1 ：
┌──┬────┬──────┬────────┬──────────┐
│編號│被 害 人│犯 罪 時 間 │ 犯  罪  地  點 │搶    得    財    物│
├──┼────┼──────┼────────┼──────────┤
│ 1  │辰○○  │95年12月15日│臺北縣新莊市自信│玉觀音金項鍊1 條。  │
│    │        │下午1 時許  │街45巷口        │                    │
├──┼────┼──────┼────────┼──────────┤
│ 2  │甲○○  │96年1 月8 日│臺北縣新莊市昌平│布包1 個（內含機車駕│
│    │        │下午3 時30分│街33號前        │照各1 張、信用卡4 張│
│    │        │許          │                │、存摺2 本、空白支票│
│    │        │            │                │5 張、新臺幣15,000元│
│    │        │            │                │、ＰＤＡ1 臺、行動電│
│    │        │            │                │話1 具、鑰匙1 串等物│
│    │        │            │                │）。                │
├──┼────┼──────┼────────┼──────────┤
│ 3  │乙○○○│96年2 月7 日│臺北縣板橋市中山│金項鍊1 條。        │
│    │        │上午10時許  │路2 段90巷12號前│                    │
├──┼────┼──────┼────────┼──────────┤
│ 4  │卯○○  │96年2 月12日│臺北縣土城市中央│皮包1 個（內含新臺幣│
│    │        │下午1 時30分│路2 段14巷內    │1,000 餘元、人民幣2,│
│    │        │許          │                │000 元、港幣1,300 元│
│    │        │            │                │、護照1 本、臺胞證1 │
│    │        │            │                │本、數位相機1 臺、皮│
│    │        │            │                │夾1 個、信用卡1 張、│
│    │        │            │                │提款卡2 張等物）。  │
├──┼────┼──────┼────────┼──────────┤
│ 5  │丁○○  │96年2 月13日│臺北縣板橋市長江│手提包1 個（內含皮夾│
│    │        │晚間9 時許  │路與裕民街口    │1 個、新臺幣800 元、│
│    │        │            │                │行動電話2 支、身分證│
│    │        │            │                │1 張、健保卡1 張、汽│
│    │        │            │                │機車駕照各1 張、存摺│
│    │        │            │                │5 本、金融卡5 張、信│
│    │        │            │                │用卡7 張、項鍊1 條等│
│    │        │            │                │物）。              │
├──┼────┼──────┼────────┼──────────┤
│ 6  │癸○○  │96年2 月15日│臺北縣土城市裕民│手提包1 個（內含佛珠│
│    │        │上午10時50分│路92巷25弄口    │1 串、信用卡17張、現│
│    │        │許          │                │金卡1 張、金融卡11張│
│    │        │            │                │、圖書館證1 張、行動│
│    │        │            │                │電話2 支、身分證4 張│
│    │        │            │                │、健保卡2 張、機車行│
│    │        │            │                │照1 張、公司證件3 張│
│    │        │            │                │、新臺幣17,600元、汽│
│    │        │            │                │機車駕照各1 張、印章│
│    │        │            │                │2 枚、名片包1 個、皮│
│    │        │            │                │夾1 個等物）、鞋子4 │
│    │        │            │                │雙。                │
├──┼────┼──────┼────────┼──────────┤
│ 7  │辛○○  │96年2 月16日│臺北縣三重市環河│皮包1 個（內含新臺幣│
│    │        │晚間9 時40分│南路221 巷與昌隆│20,000元、行動電話1 │
│    │        │許          │街口            │支、金融卡及信用卡各│
│    │        │            │                │1 張、禮券1,400 元、│
│    │        │            │                │鑰匙1 串等物）。    │
├──┼────┼──────┼────────┼──────────┤
│ 8  │巳○○  │96年2 月20日│臺北縣蘆洲市中央│手提包1 個（內含皮包│
│    │        │上午10時45分│路28號前        │2 個、存摺3 本、身分│
│    │        │            │                │證2 張、金融卡3 張、│
│    │        │            │                │信用卡3 張、健保卡1 │
│    │        │            │                │張、印章4 枚、鑰匙1 │
│    │        │            │                │串、新臺幣30,000元等│
│    │        │            │                │物）。              │
├──┼────┼──────┼────────┼──────────┤
│ 9  │BANDO GE│96年2 月21日│臺北縣新莊市新泰│手提包1 個（內含皮夾│
│    │MMA CORR│下午2 時許  │路與建中街口    │1 個、化妝包1 個、數│
│    │EA（珍瑪│            │                │位相機1 臺、外僑居留│
│    │，菲律賓│            │                │證1 張、識別證1 張、│
│    │籍）    │            │                │行動電話1 支、金融卡│
│    │        │            │                │1 張、健保卡1 張、新│
│    │        │            │                │臺幣1,000 元等物）。│
├──┼────┼──────┼────────┼──────────┤
│10  │己○○  │96年1 月30日│臺北縣板橋市忠孝│皮包1 個（內含證件、│
│    │        │中午12時15分│路48巷11弄7 號  │信用卡及金融卡共11張│
│    │        │許          │                │、新臺幣70,000元、行│
│    │        │            │                │動電話1 支等物）。  │
└──┴────┴──────┴────────┴──────────┘
附表2 ：
┌──┬────┬────┬──────┬────┬─────────┐
│編號│支票號碼│支票金額│發 票 日 期 │付 款 人│備              註│
│    │        │(新臺幣)│            │        │                  │
├──┼────┼────┼──────┼────┼─────────┤
│ 1  │A0000000│8,500 元│96年1 月12日│建華銀行│被害人遭搶前，已自│
│    │        │        │            │新莊分行│行蓋好印文        │
├──┼────┼────┼──────┼────┼─────────┤
│ 2  │A0000000│25,500元│96年1 月20日│建華銀行│被害人遭搶前，已自│
│    │        │        │            │新莊分行│行蓋好印文        │
└──┴────┴────┴──────┴────┴─────────┘
附表3 ：
┌──┬─────────┬─────────────────────┐
│編號│ 罪名（犯罪事實） │被  告  之  宣  告  刑  及  減  得  之  刑│
├──┼─────────┼─────────────────────┤
│ 1  │搶奪罪（如附表1 編│庚○○處有期徒刑捌月，減為有期徒刑肆月。  │
│    │號1 所示）        │丙○○處有期徒刑壹年，減為有期徒刑陸月。  │
├──┼─────────┼─────────────────────┤
│ 2  │搶奪罪（如附表1 編│庚○○處有期徒刑壹年貳月，減為有期徒刑柒月│
│    │號2 所示）        │。                                        │
│    │                  │丙○○處有期徒刑壹年，減為有期徒刑陸月。  │
├──┼─────────┼─────────────────────┤
│ 3  │搶奪罪（如附表1 編│庚○○處有期徒刑捌月，減為有期徒刑肆月。  │
│    │號3 所示）        │丙○○處有期徒刑壹年，減為有期徒刑陸月。  │
├──┼─────────┼─────────────────────┤
│ 4  │搶奪罪（如附表1 編│庚○○處有期徒刑捌月，減為有期徒刑肆月。  │
│    │號4 所示）        │丙○○處有期徒刑壹年，減為有期徒刑陸月。  │
├──┼─────────┼─────────────────────┤
│ 5  │搶奪罪（如附表1 編│庚○○處有期徒刑捌月，減為有期徒刑肆月。  │
│    │號5 所示）        │丙○○處有期徒刑壹年，減為有期徒刑陸月。  │
├──┼─────────┼─────────────────────┤
│ 6  │搶奪罪（如附表1 編│庚○○處有期徒刑捌月，減為有期徒刑肆月。  │
│    │號6 所示）        │丙○○處有期徒刑壹年，減為有期徒刑陸月。  │
├──┼─────────┼─────────────────────┤
│ 7  │搶奪罪（如附表1 編│庚○○處有期徒刑捌月，減為有期徒刑肆月。  │
│    │號7 所示）        │丙○○處有期徒刑壹年，減為有期徒刑陸月。  │
├──┼─────────┼─────────────────────┤
│ 8  │搶奪罪（如附表1 編│庚○○處有期徒刑捌月，減為有期徒刑肆月。  │
│    │號8 所示）        │丙○○處有期徒刑壹年，減為有期徒刑陸月。  │
├──┼─────────┼─────────────────────┤
│ 9  │搶奪罪（如附表1 編│庚○○處有期徒刑捌月，減為有期徒刑肆月。  │
│    │號9 所示）        │丙○○處有期徒刑壹年，減為有期徒刑陸月。  │
├──┼─────────┼─────────────────────┤
│ 10 │搶奪罪（如附表1 編│庚○○處有期徒刑壹年貳月，減為有期徒刑柒月│
│    │號10所示）        │。                                        │
│    │                  │丙○○處有期徒刑壹年，減為有期徒刑陸月。  │
└──┴─────────┴─────────────────────┘
